【裁判字號】    91,簡上,745
【裁判日期】    920822
【裁判案由】    返還借款
【裁判全文】
臺灣臺北地方法院民事判決      九十一年度簡上字第七四五號
    上  訴  人  甲○○
    被  上訴人  王祥楨
右當事人間請求返還借款事件，上訴人對於中華民國九十一年八月十五日本院台北簡
易庭九十一年度北簡字第四九六三號第一審判決提起上訴，本院判決如左：
    主      文
原判決廢棄。
被上訴人在第一審簡易之訴駁回。
第一、二審訴訟費用由被上訴人負擔。
    事      實
甲、上訴人方面：
  一、聲明：如主文之所示。
  二、陳述：除與原宣示判決筆錄記載相同者，茲引用之外，補稱：
    (一)被上訴人所提出之支票發票人及匯款單收受人均非上訴人個人，而係訴外人采
      輝股份有限公司（以下簡稱采輝公司），被上訴人以持有之前揭支票另向臺灣
      士林地方法院起訴請求采輝公司給付票款在案，且采輝公司已清償前揭票款。
    (二)本件借款關係是存在采輝公司與被上訴人之間，係上訴人於民國八十八年五月
      十五日代表采輝公司向被上訴人借款新台幣（下同）五十萬元，利息、返還期
      限並沒有約定，被上訴人即於同日將五十萬元匯入采輝公司帳戶，采輝公司於
      八十八年五月十九日簽發發票日為同年五月二十五日、同額之支票交付被上訴
      人以為清償，然屆期未付款，遂采輝公司復於同年八月交付被上訴人一張客票
      ，面額六十萬元以為清償，該紙支票已於八十八年八月十六日兌現。
  三、證據：除援用第一審所提證據外，補提臺灣士林地方法院九十年度促字第一二
      九一○號支付命令、九十年度士簡字第一四四八號民事判決書、台中商業銀行
      九十二年一月十七日中臺北字第○一二號函各一件。
乙、被上訴人方面：
  一、聲明：駁回上訴。
  二、陳述：除與原宣示判決筆錄記載相同者，茲引用之外，補稱：
    (一)上訴人確係持支票向被上訴人借款，亦即本件借款關係存在兩造之間，縱前揭
      支票並非以上訴人個人名義所簽發，但確為上訴人向被上訴人借款時所提出，
      上訴人迄未清償本件借款。
    (二)被上訴人雖於八十八年八月間曾收受票款六十萬元，但此係清償上訴人與被上
      訴人間他筆借款，並非清償本件借款。
  三、證據：援用第一審所提證據。
丙、本院依職權向臺灣士林地方法院調閱九十年度士簡字第一四四八號、九十一年度
    簡上字第一二號民事卷宗。
    理      由
一、本件被上訴人起訴主張上訴人於八十八年五月十五日向被上訴人借款五十萬元，
    未約定利息及返還期限，被上訴人即於同日即依上訴人之指示將五十萬元匯入采
    輝公司帳戶，上訴人並交付采輝公司為發票人、發票日為八十八年五月二十五日
    、面額五十萬元之支票交付被上訴人以為清償，詎屆期未付款，因本於消費借貸
    之法律關係求為命上訴人給付五十萬元，及自支付命令送達翌日起至清償日止，
    按週年百分之五計算之利息等語。上訴人則以借款人為采輝公司，非上訴人個人
    等語，資為抗辯。
二、本件經依民事訴訟法第二百七十條之一第一項第三款規定，整理並協議簡化爭點
    後，兩造同意僅就言詞辯論時所陳述之事實及主張之法律關係為論斷（見本院九
    十二年七月十四日準備程序筆錄、九十二年八月十五日言詞辯論筆錄），即上訴
    人是否於八十八年五月十五日向被上訴人借款五十萬元？前揭借款是否已清償？
    爰將本院得心證之理由分敘如下：
    (一)按當事人主張有利於己之事實者，就其事實有舉證之責任，民事訴訟法第二百
      七十七條前段定有明文。又消費借貸係契約行為，原告主張消費借貸關係存在
      ，應就消費借貸契約確已成立之事實，負舉證責任，若其先不能舉證，則被告
      就其抗辯事實即令不能舉證，或其所舉證據尚有疵累，自應駁回原告之請求（
      最高法院十七年上字第九一七號判例參照）。本件被上訴人主張上訴人於八十
      八年五月十五日向伊借款五十萬元，為上訴人所否認，揆諸前揭說明，自應由
      被上訴人就兩造間於八十八年五月十五日成立消費借貸契約之事實負舉證責任
      。被上訴人固提出花蓮區中小企業銀行匯款回條、支票暨退票理由單及轉帳傳
      票各一件為證（見本院九十年度促字第五七三五六號卷宗、原審卷第三六、三
      七頁），然查前揭匯款回條收款人為采輝公司，前揭支票之發票人亦為采輝公
      司，且前揭轉帳傳票上記載該筆借款列為采輝公司之暫借款，均為兩造所不爭
      執，實難逕認本件借款之借款人即為上訴人。況公司與自然人在法律上各有獨
      立人格，公司法定代理人代表公司所為之行為與其個人自己之行為即不得混為
      一談，本件上訴人為采輝公司之法定代理人，既為被上訴人所不否認，則上訴
      人代理采輝公司向被上訴人借款，自不得謂其個人為消費借貸契約之當事人。
      此外，被上訴人固於本件準備程序期日提出其他匯款回條及存摺影本等件，主
      張上訴人個人曾向被上訴人借款云云，惟縱上訴人個人曾向被上訴人借款屬實
      ，亦不足以認定本件借款之借款人即為上訴人。
    (二)被上訴人未能提出證據證明本件借款人為上訴人，業如前述，則被上訴人依消
      費借貸之法律關係請求上訴人返還借款五十萬元並附加法定遲延利息，顯無理
      由。至上訴人辯稱本件借款已因采輝公司於八十八年年八月交付被上訴人一張
      面額六十萬元之客票，並於同年八月十六日兌現而清償云云，因屬被上訴人與
      采輝公司間之事由，而采輝公司非本件訴訟之當事人，采輝公司是否已清償前
      揭五十萬元之票款或借款，另經臺灣士林地方法院以九十一年度簡上字第一二
      號民事判決確定在案，與本件判決結果不生影響，本院自無庸予以論駁，併此
      敘明。
三、從而，被上訴人本於消費借貸之法律關係，請求上訴人給付五十萬元，及自支付
    命令送達翌日起至清償日止之法定遲延利息，為無理由，不應准許。原審判命上
    訴人給付五十萬元，及自九十一年三月十八日起至清償日止，按年息百分之五計
    算之利息，即有未洽。上訴意旨指摘原判決不當，求予廢棄改判，為有理由，自
    應由本院予以廢棄改判，如主文第二項所示。
四、據上論結，本件上訴為有理由，依民事訴訟法第四百三十六條之一第三項、第四
    百五十條、第七十八條，判決如主文。
中      華      民      國    九十二    年      八      月    二十二    日
                                  民事第一庭審判長法      官  陳盈如
                                                  法      官  王貞秀
                                                  法      官  陳盈如
右正本係照原本作成
本判決不得上訴。
中      華      民      國    九十二    年      八      月    二十二    日
                                                  法院書記官  高秋芬


司法院資訊處製作；財團法人民間司法改革基金會備份。
